【裁判字號】    98,訴,1027
【裁判日期】    981130
【裁判案由】    毒品危害防制條例
【裁判全文】
臺灣基隆地方法院刑事判決              98年度訴字第1027號
公  訴  人  臺灣基隆地方法院檢察署檢察官
被      告  甲○○
上列被告因毒品危害防制條例案件，經檢察官提起公訴（98年度
毒偵字第1567號），被告於準備程序進行中，就被訴事實為有罪
之陳述，經本院合議庭裁定由受命法官獨任進行簡式審判程序，
判決如下：
    主  文
甲○○施用第一級毒品，累犯，處有期徒刑柒月，扣案之第一級
毒品壹小包（驗餘淨重：零點貳捌陸肆公克）併同無從與之完全
析離之分裝袋壹只均沒收銷燬；已使用之注射針筒壹支沒收。
    犯罪事實
一、甲○○前因施用毒品案件，經2 次觀察、勒戒後，均認無繼
    續施用毒品之傾向，先後於民國88年7月30日及89年2月1 日
    執行完畢釋放出所，並由臺灣基隆地方法院檢察署檢察官分
    別以88年度偵字第3648號及89年度毒偵字第32號為不起訴處
    分確定；復因三犯施用毒品案件，經本院以90年度毒聲字第
    532 號裁定令入戒治處所施以強制戒治，於90年10月25日停
    止處分而釋放出所，同時由臺灣基隆地方法院檢察署檢察官
    以90年度毒偵字第479號提起公訴，由本院於90年4月10日以
    90年度基簡字第227號判決判處有期徒刑4 月確定，於91年6
    月14日易科罰金執行完畢；其後，因妨害公務案件，由臺灣
    士林地方法院以93年度士簡字第154號判決判處有期徒刑4月
    確定（下稱：甲案）；再因贓物案件，由本院以96年度易字
    第88號判決判處有期徒刑3 月確定（下稱：乙案）；另因施
    用毒品案件，由本院以96年度訴字第14號判決有期徒刑7 月
    、4 月，應執行有期徒刑10月確定（下稱：丙案），前開甲
    、乙、丙三案，嗣經本院以96年度聲減字第671 號裁定減刑
    ，並合併定應執行有期徒刑6月確定，於96年11月2日縮刑期
    滿執行完畢（構成累犯）。
二、詎甲○○猶未戒除毒癮，基於施用第一級毒品海洛因之犯意
    ，於98年8 月26日上午10時許，在其基隆市○○區○○路63
    之3號2樓住處，以將海洛因倒入注射針筒加水混合注射身體
    之方式，施用第一級毒品海洛因1次。嗣於同日下午4時許，
    為警持臺灣基隆地方法院核發之搜索票在上址住處查獲，並
    扣得第一級毒品海洛因1 小包（驗餘淨重0.2864公克）、注
    射針筒2 支（其中1支已開封使用，另1支尚未使用）、分裝
    袋5只及塑膠盒1個，復經警採尿送驗後，結果呈嗎啡、可待
    因陽性反應，而悉上情。
三、案經基隆市警察局第二分局報告偵辦臺灣基隆地方法院檢察
    署檢察官偵查起訴。
    理  由
一、本件被告所犯者非為死刑、無期徒刑、最輕本刑為3 年以上
    有期徒刑之罪或高等法院管轄第一審案件，其於準備程序進
    行中，先就被訴事實為有罪之陳述，經告知其簡式審判程序
    之旨，並聽取公訴人及被告之意見後，本院依刑事訴訟法第
    273 條之1 第1 項之規定，裁定由受命法官獨任進行簡式審
    判程序，且依同法第273 條之2 規定，簡式審判程序之證據
    調查，不受第159 條第1 項、第161 條之2 、第161 條之3
    、第163 條之1 及第164 條至第170 條規定之限制，合先敘
    明。
二、前揭犯罪事實，業據被告甲○○於本院準備程序及審理時坦
    承不諱，又經被告同意，為警查獲後採集之尿液經送驗結果
    呈現嗎啡之陽性反應，此有基隆市警察局第二分局偵辦毒品
    案件尿液檢體對照表（尿液檢體編號：98-二-326 ）及台灣
    尖端先進生技醫藥股份有限公司濫用藥物檢驗報告各1份（
    見98年度毒偵字1567號第5 頁、第35頁）附卷可稽，且參之
    以酵素免疫分析或薄層定性分析等方式為初步篩檢者，檢驗
    結果雖有相當程度偽陽性之可能，然以氣（液）相層析、質
    譜分析之儀器為交叉確認者，檢驗結果出現偽陽性之機率則
    極低，因而具有公信力，核足為對涉嫌人不利之認定；尤以
    「毒品施用後於尿液、血液中可檢出之最大時限，與施用劑
    量、施用頻率、施用方式、施用者飲水量之多寡、個人體質
    、代謝情況、檢體收集時間點及所用檢測方法之靈敏度等因
    素有關，因個案而異。依據Clarke's Isolation
    Identification of Drugs 第二版記載，血液中藥物之半衰
    期（濃度減半所需時間）分別為古柯鹼0.7- 1.5小時、海洛
    因3分鐘（其代謝物為嗎啡2- 3小時）、嗎啡2-3小時、大麻
    20-36小時、安非他命12小時（當尿液偏酸性時，為4-8小時
    ）、甲基安非他命9小時、Ketamine 2-4小時，而MDMA約8.4
    9小時。一般於尿液中可檢出之最大時限，古柯鹼為施用後1
    -4天、海洛因2-4天、嗎啡2-4天、大麻1-10天、安非他命1-
    8天、甲基安非他命1-5天、MDMA1- 4天、MDA 1-4天、Ketam
    ine2-4天。」此曾經行政院衛生署藥物食品檢驗局以92年7
    月23日管檢字第0920005609號函釋在案；且扣案之白色粉末
    1 包（驗餘淨重：0.2864公克），經警依煙毒檢驗包試劑初
    步檢驗結果，呈嗎啡、海洛因反應，再送交通部民用航空局
    航空醫務中心鑑驗結果，確含第一級毒品海洛因成份，有基
    隆市警察局第二分局查獲涉嫌毒品危害防制條例案毒品初步
    鑑驗報告單、交通部民用航空局航空醫務中心98年9 月22日
    航藥鑑字第0984799號毒品鑑定書（同上偵卷第17頁、第37
    頁）各乙份附卷可佐；復有扣案之注射針筒1支及照片3紙（
    同上偵卷第18頁、第19頁）可證，足認被告自白與犯罪事實
    相符，本件犯罪事證明確，犯行洵堪認定，應依法論科。
三、查海洛因係毒品危害防制條例第2條第2項第1款所定之第一
    級毒品，核被告所為係犯毒品危害防制條例第10條第1 項之
    施用第一級毒品罪。被告持有第一級毒品海洛因之低度行為
    ，應為施用第一級毒品之高度行為所吸收，不另論罪。再被
    告有犯罪事實欄所示論罪科刑執行完畢情形，有臺灣高等法
    院被告前案紀錄表乙份附卷可查，其於有期徒刑執行完畢後
    5 年內，故意再犯本件有期徒刑以上之罪，為累犯，依刑法
    第47條第1 項加重其刑。爰審酌被告曾有施用毒品之前科仍
    不知戒除，惟犯罪後坦承犯行，且所犯之施用毒品犯行乃戕
    害自己身心健康，並未危及他人等一切情狀，量處如主文所
    示之刑。
四、扣案之白色粉末1 包（驗餘淨重0.2864公克），核屬毒品危
    害防制條例第2條第1項所列管之第一級毒品海洛因，有交通
    部民用航空局航空醫務中心98年9月22日航藥鑑字第0984799
    號毒品鑑定書1 紙附卷足考，併同無從與之完全析離之分裝
    袋1只，均應依毒品危害防制條例第18條第1項前段規定，於
    所犯該罪項下宣告沒收銷燬如主文之所示。至扣案已開封使
    用之注射針筒1 支係被告所有供施用第一級毒品犯罪之本案
    所用，此經被告敘明在卷，爰依刑法第38條第1項第2款、第
    3 項規定，於所犯該罪項下併予宣告沒收如主文之所示。另
    扣案之未使用過之注射針筒1 支、分裝袋5只、塑膠盒1個，
    均非供被告施用第一級毒品犯罪所用，此據被告供承在卷，
    爰不予宣告沒收。
據上論斷，應依刑事訴訟法第273 條之1 第1 項、第299 條第1
項前段，毒品危害防制條例第10條第1 項、第18條第1 項前段，
刑法第11條前段、第47條第1 項、第38條第1 項第2 款、第3 項
，判決如主文。
本案經檢察官乙○○到庭執行職務。
中    華    民    國    98    年    11    月    30    日
                  刑事第四庭法  官   周霙蘭
以上正本證明與原本無異。
如不服本判決應於收受送達後10日內向本院提出上訴書狀，並應
敘述具體理由；其未敘述上訴理由者，應於上訴期間屆滿後20日
內向本院補提理由書(均須按他造當事人之人數附繕本)「切勿逕
送上級法院」。
中    華    民    國    98    年    11    月    30    日
                            書記官   莊智凱
附錄論罪法條：
毒品危害防制條例第10條
施用第一級毒品者，處 6 月以上 5 年以下有期徒刑。
施用第二級毒品者，處 3 年以下有期徒刑。


司法院資訊處製作；財團法人民間司法改革基金會備份。
